【裁判字號】    99,易,166
【裁判日期】    990429
【裁判案由】    竊盜
【裁判全文】
臺灣彰化地方法院刑事判決               99年度易字第166號
公  訴  人  臺灣彰化地方法院檢察署檢察官
被      告  乙○○
            丙○○
            甲○○
            丁○○
前4 人共同
選任辯護人  陳鴻謀律師
上列被告等因竊盜案件，經檢察官提起公訴（98年度偵字第764
號），本院判決如下：
    主  文
乙○○共同竊盜，處有期徒刑陸月，減為有期徒刑參月；又意圖
為自己不法之利益，而竊佔他人之不動產，處有期徒刑壹年肆月
，減為有期徒刑捌月；又共同竊盜，累犯，處有期徒刑陸月。應
執行有期徒刑壹年肆月。
丙○○共同竊盜，處有期徒刑伍月，如易科罰金，以新臺幣壹仟
元折算壹日。
甲○○共同竊盜，處有期徒刑參月，如易科罰金，以新臺幣壹仟
元折算壹日。
丁○○共同竊盜，處有期徒刑參月，如易科罰金，以新臺幣壹仟
元折算壹日。緩刑貳年，並應向公庫支付新臺幣參萬元。
    犯罪事實
一、乙○○前於民國94年間因違反臺灣地區與大陸地區人民關係
    條例案件，經臺灣雲林地方法院以95年度訴字第790 號判處
    有期徒刑1 年4 月，嗣經依中華民國96年罪犯減刑條例減其
    宣告刑為有期徒刑8 月確定，於97年1 月14日縮短刑期執行
    完畢。施建隆則於95年間因妨害性自主案件經本院以95年度
    訴字第1218號判處有期徒刑4 月，緩刑3 年，經上訴臺灣高
    等法院臺中分院以97年度上訴字第637 號上訴駁回確定，保
    護管束期應至100年5月1日屆滿，現仍在緩刑期間。
二、緣經濟部工業局於79年12月23日與榮民工程股份有限公司（
    以下簡稱榮民工程公司）簽訂協議書，委託榮民工程公司開
    發彰化縣彰化濱海工業區（以下簡稱彰濱工業區），而坐落
    彰化縣鹿港鎮○○段71地號國有土地（以下簡稱系爭國有土
    地）係屬彰濱工業區範圍內，詎乙○○竟未經榮民工程公司
    之同意，基於為自己不法所有之單一竊盜犯意，自89年6 月
    或7 月間某日起至90年7 月或8 月間某日止，僱用與其有竊
    盜犯意聯絡之不詳姓名、年籍之成年工人，在乙○○之指揮
    下，由該等工人駕駛挖土機及貨車，自系爭國有土地南側之
    彰濱工業區鹿港區南岸堤防外吉安水道內，接續挖掘而竊取
    海岸泊地砂土得手，將之運至系爭國有土地上曬乾脫水，再
    壓縮堆積成554 立方公尺作為地基使用（詳如附圖二下圖所
    示）；乙○○復意圖為自己不法之利益，乘榮民工程公司及
    財政部國有財產局疏於管理之際，於同期間即89年間在系爭
    國有土地及毗鄰之未登錄國有水利土地上（即彰化縣鹿港水
    道泊地堤岸邊土地），以將前開竊得夯實之砂土做為地基，
    在其上搭建貨櫃屋及木屋，經營自設之「漁民休息站」，作
    為漁民休息及囤放捕魚網具之處所，以此方式竊佔如附圖一
    所示斜線部分之國有土地，共計292.29平方公尺，並以提供
    整修海岸泊地上浮橋、海上漁船拋錨拖救及颱風天時船隻安
    全維護等名義，向使用該「漁民休息站」服務之漁民，收取
    每期半年新臺幣（下同）1800元之費用，由乙○○指示其不
    知情之成年員工粘明秋代為收受（嗣乙○○於96年5 月22日
    發監執行至97年1 月13日縮刑期滿執行完畢期間，仍均由粘
    明秋代為收取費用及管理該漁民休息站）。
三、詎乙○○於上開刑期執行完畢後，猶不知悔改，復另行基於
    為自己不法所有之單一竊盜犯意，自97年10月20日起，以每
    日8000元之報酬，僱請經營「戽斗工程行」且與其有犯意聯
    絡之丙○○，丙○○再以每人每日2000元之代價，轉雇甲○○、丁○○（渠2 人均於97年12月20日始加入有犯意聯絡）
    ，而丙○○、甲○○、丁○○明知上開彰濱工業區鹿港區南
    岸堤防外吉安水道內之砂土，並非乙○○所有，應係國有財
    產，竟由施建隆先於同年12月20日前某日，指示不詳姓名年
    籍之成年工人，駕駛挖土機自上開吉安水道內，接續挖掘而
    竊取海岸泊地砂土共計4195.74 平方公尺晾乾後（堆置情形
    詳如附圖三所示），於同年12月20日上午8 時許起，在現場
    由甲○○操作挖土機、丁○○駕駛車號586-UD號自用大貨車
    ，將上開晾乾之砂土，接續載運約7 至8 車次至上開竊佔之
    國有土地，再由甲○○以挖土機壓縮堆積成70.72 立方公尺
    之地基（詳如附圖二上圖所示），以擴充乙○○所營之「漁
    民休息站」地上物之範圍。嗣於97年12月20日上午11時45分
    許，為警會同榮民公司人員於上址當場查獲。
四、案經彰化縣警察局鹿港分局移送臺灣彰化地方法院檢察署檢
    察官偵查起訴。
    理  由
一、本案被告所犯係屬刑事訴訟法第376 條第2 款所列之刑法第
    320 條第1 項之竊盜罪及同條第2 項之竊佔罪，本院爰依同
    法第284 條之1 之規定行獨任審判。次按被告以外之人於審
    判外之陳述，雖不符刑事訴訟法第159 條之1 至第159 條之
    4 之規定，而經當事人於審判程序同意作為證據，法院審酌
    該言詞陳述或書面陳述作成時之情況，認為適當者，亦得為
    證據。當事人、代理人或辯護人於法院調查證據時，知有第
    159 條第1 項不得為證據之情形，而未於言詞辯論終結前聲
    明異議者，視為有前項之同意，刑事訴訟法第159 條之5 定
    有明文。查本案全部卷證，公訴人、被告4 人及渠等之選任
    辯護人均不爭執其證據能力，本院復衡以該等供述證據作成
    時之情況，應為適當，是可認後述所引用證據之證據能力均
    無疑義，合先敘明。
二、上揭經濟部工業局於79年12月23日與榮民工程公司簽訂協議
    書，委託榮民工程公司開發彰化縣彰化濱海工業區，而坐落
    彰化縣鹿港鎮○○段71地號土地係位在彰濱工業區範圍內，
    且為國有土地，此有經濟部工業局委託榮民工程事業處開發
    彰化濱海工業區協議書、土地登記第二類謄本在卷可按（分
    別見警卷第29頁、第44至46頁）；又鹿港水道泊地經彰化縣
    政府劃定公告為泊地區域，亦有彰化縣政府94年1 月25日府
    農漁字第0940017096號公告在卷可按（見本院卷第61至71頁
    ）；而被告乙○○先後於犯罪事實欄二所示之時、地，雇用
    成年工人挖取如犯罪事實欄二所示數量之國有砂土，並夯實
    堆置在系爭國有土地上做為地基，而搭建地上物設置漁民休
    息站，又於犯罪事實欄三所示之時間，雇用被告施建隆接續
    挖取如犯罪事實欄三所示數量之國有砂土，再由被告甲○○
    、丁○○將晾乾之砂土運至系爭國有土地夯實做為地基之事
    實，為被告4 人所是認，核與卷附之經濟部工業局會勘紀錄
    表、榮民工程公司臺南科技工業區施工處97年12月16日南科
    工字第0970004185號函檢具之堆置土收方圖暨測距儀地形收
    方測量記錄表、彰化縣鹿港地政事務所98年11月23日鹿地二
    字第0980007221號函及檢具之土地複丈成果圖（見偵查卷第
    46頁）、榮民工程公司開發處彰濱站99年1 月13日99-122-0
    25號函及檢具之土方堆置數量表（見偵查卷第51至52頁）及
    現場照片所顯示之客觀情狀相符，此部分之事實堪先認定。
三、訊據被告乙○○雖矢口否認有何竊盜及竊佔犯行，辯稱：「
    伊設置漁民休息站之目的是方便漁民出海及船隻整修，向漁
    民收取之費用均用以維修，該處係經彰化縣政府核可，並無
    竊佔犯意；又伊雖有挖掘沙土，然係因颱風砂土淤積阻塞水
    道，伊將之清除晾曬後作為地基使用，並未將砂土搬離現場
    盜賣」云云；辯護人則為被告乙○○辯護稱：「系爭貨櫃屋
    及木屋所在之漁民休息站，係彰化縣縣政府依彰化縣泊地管
    理自治條例所同意設置之安檢處所範圍內之建物，並為供漁
    民休息之處所，並非被告乙○○所獨佔經營或自設；被告乙○○僱工清除挖除航道淤積泥沙，均係用於整治漁民休息站
    ，該泥沙曬乾脫水後亦係填置於國有之土地上，被告主觀上
    並無將屬國有之泥沙曬乾脫水後變易為其私人所有之犯意」
    等語。惟查：
    （一）按漁船筏泊地區域，需在彰化縣政府取得土地管理權
          或徵求土地產權或管理者同意下，由彰化縣政府劃定
          並公告之；泊地區域內之建築物及各種設施之建造設
          置，應先經彰化縣政府及土地管理者同意，未經同意
          擅自建造設置者，視為擅自占用泊地區域，彰化縣泊
          地管理自治條例第3 條、第5 條分別定有明文，且依
          彰化縣政府上揭府農漁字第0940017096號公告亦稱：
          「…三、泊地區域內之建築物及各種設施之建造設置
          ，應先經本府及土地管理者同意，擅自占用泊地區域
          或毀損泊地設施者，除涉及刑責應依法處罰外，本府
          並應責令行為人或其僱用人限期負責回復原狀；未依
          限期回復原狀者，得由本府代為之，並向行為人或其
          僱用人收取費用…」等語，準此，被告乙○○如欲在
          系爭泊地區域設置地上物，不問其動機目的為何，仍
          應先經土地管理者即榮民工程公司或彰化縣政府之同
          意，始得為之。查被告乙○○既自承系爭國有土地上
          之地上物於設置之初並未向彰化縣政府申請核准，亦
          未向有管理權限之榮民工程公司承租系爭國有土地等
          情（見警卷第5 至7 頁、偵查卷第33頁），其竊佔國
          有土地之事實，洵堪認定；又被告乙○○於本院審理
          時供稱：「漁民繳交之每月300 元費用均交給伊保管
          ，在伊入監服刑時漁民仍是固定繳交費用」等語（見
          本院99年4 月15日審判筆錄第12至13頁），足見其確
          向使用所謂「漁民休息站」之漁民收取費用，而有為
          自己不法所有利益之意圖，至為顯然。至彰化縣政府
          94 年5月18日府農漁字第0940092445號函固函覆稱：
          「原則同意中部地區巡防局第四一岸巡大隊（以下簡
          稱岸巡大隊）為鹿港水道泊地內安檢作業需要，設置
          臨時貨櫃屋如檢送之『鹿港水道泊地安檢處所規劃圖
          』所示」等語（見本院卷第72至74頁），然被告施長
          順既早於89年間即擅自竊佔系爭國有土地其犯罪行為
          自斯時起即完成，則彰化縣政府縱使於94年間核准岸
          巡大隊設置安檢處所，仍無解於被告乙○○前開竊佔
          罪責之成立；且彰化縣政府所核准者，係岸巡大隊之
          安檢處所，亦與被告乙○○私人擅自設置之漁民休息
          站無涉，況參諸經濟部工業局97年12月3 日會議紀錄
          關於「會議背景說明」之記載，行政院海岸巡防署海
          岸巡防總局中部地區巡防局第四一岸巡大隊97年10月
          27 日 中四一字第0970023264號函略以：「本大隊於
          97年10月21日上午10時30分崙尾灣安檢所八仙安檢點
          值勤人員發現，民人乙○○未經主管機關許可，私自
          濫墾國有土地（八仙泊地）及搭建木屋，該行為以影
          響本大隊勤務執行，爰請彰化縣政府協助處理」等語
          （見警卷第33頁），倘被告乙○○設置之地上物果如
          辯護人所稱在岸巡大隊安檢所規劃圖範圍內，而為前
          揭彰化縣政府函文所概括同意，則岸巡大隊何以又有
          以妨礙勤務執行為由，函請彰化縣政府協助處理之舉
          ？益徵辯護人前揭所辯應係誤解，無足採信。
    （二）再查，被告乙○○雖另辯以其挖取吉安水道砂土並無
          為自己不法所有意圖云云。惟被告乙○○挖掘國有砂
          土係用以堆置於其竊佔之前揭國有土地做為地基，已
          將該等砂土置於自己實力支配之下，其確有為自己不
          法所有之意圖至明。
四、訊據被告丙○○、甲○○、丁○○亦矢口否認涉犯竊盜犯行
    ，均辯稱：「渠等係受被告乙○○雇用挖取吉安水道內淤泥
    將之曬乾後再運回原處，並未移置他處盜賣」云云；辯護人
    則為渠3 人辯護稱：「被告丙○○係挖土機業者，其受共同
    被告乙○○僱用清除泊地內航道淤積之污泥，並將之晾乾後
    回填至同屬安檢所附設漁民休息站之國有地上，其再轉僱被
    告甲○○、丁○○以挖土機及大貨車協助處理上述工作，且
    甲○○、丁○○僅係單純負責晾乾後泥沙之回填工作，渠3
    人係單純執行受僱之工作，主觀上均無和共同被告乙○○有
    意圖不法所有之犯意聯絡」等語。惟查，被告施建隆、甲○○、丁○○挖取砂土之地點在彰濱工業區鹿港區南側堤防外
    吉安水道，渠等主觀上應可能預見現場所挖取或堆置之砂土
    係國有財產，又渠等均供稱未見被告乙○○提示任何合法承
    租系爭國有土地，或合法挖取吉安水道內砂土之許可文件，
    竟仍分別駕駛挖土機及大貨車竊取國有砂土，移置於被告乙○○竊佔之系爭國有土地做為地基，渠等與被告乙○○確有
    竊盜國有砂土之犯意聯絡及行為分擔無疑。
五、按刑法第320 條第2 項之竊佔罪，為即成犯，於其竊佔行為
    完成時犯罪即成立，以後之繼續竊佔乃狀態之繼續，而非行
    為之繼續（最高法院66年臺上字第3118號、25年上字第7374
    號判例可資參照）。查被告乙○○係於89年6 月或7 月間某
    日起至90年7 月或8 月間某日止犯竊盜罪，又於89年間某日
    起即竊佔系爭國有土地，其竊佔犯行自斯時起即已成立，已
    如前述，而其為上開竊盜及竊佔犯罪後，刑法已於94年2 月
    2 日修正公布，並於95年7 月1 日起施行（下稱新刑法，修
    正前刑法下稱舊刑法），參酌最高法院95年5 月23日刑事庭
    第8 次會議有關新舊法適用原則之決議，新刑法第2 條第1
    項之規定，係規範行為後法律變更所生新舊法律比較適用之
    準據法，於新刑法施行後，應適用新刑法第2 條第1 項之規
    定，為「從舊從輕」之比較。又基於罪刑法定原則及法律不
    溯及既往原則，行為之處罰，以行為時之法律有明文規定者
    為限，必行為時與行為後之法律均有處罰之規定，始有新刑
    法第2 條第1 項之適用。另於比較時應就罪刑有關之共犯、
    未遂犯、想像競合犯、牽連犯、連續犯、結合犯，以及累犯
    加重、自首減輕暨其他法定加減原因（如身分加減）與加減
    比例等一切情形，本於統一性及整體性原則，綜其全部罪刑
    之結果而為比較。且從刑附屬於主刑，除法律有特別規定者
    外，依主刑所適用之法律。本案涉及法律變更之部分，經依
    如附表所示比較新舊刑法之理由及結果，以舊刑法有利於被
    告，依新刑法第2 條第1 項前段規定，自應適用最有利於被
    告之舊刑法，先予敘明。茲就被告乙○○如犯罪事實欄二所
    示犯行涉及新舊法比較部分分述如下：
    （一）修正後之刑法第28條，將原規定「二人以上共同實施
          犯罪之行為者，皆為正犯。」之條文，由「實施」修
          正為「實行」，惟被告不論依修正前或修正後刑法第
          28條規定，均構成共同正犯，經比較新、舊法結果，
          新法對被告並無較有利之情形，。
    （二）刑法第33條第5 款亦於94年2 月2 日修正公布，並自
          95年7 月1 日起施行；修正後刑法第33條第5 款規定
          「罰金：新臺幣一千元以上，以百元計算之」，與修
          正前刑法第33條第5 款規定「罰金：一元以上」不同
          。比較新舊法結果，以舊法較有利於被告，故依刑法
          第2 條第1 項前段規定，本案關於被告乙○○涉犯之
          刑法第320 條第1 、2 項之法定刑罰金部分，自應適
          用行為時之法律即修正前刑法第33條第5 款規定決定
          其罰金部分之法定刑。
    （三）增訂之刑法施行法第1 條之1 規定：「中華民國94年
          1 月7 日刑法修正施行後，刑法分則編所定罰金之貨
          幣單位為新臺幣。94年1 月7 日刑法修正時，刑法分
          則編未修正之條文定有罰金者，自94年1 月7 日刑法
          修正施行後，就其所定數額提高為30倍。但72年6 月
          26日至94年1 月7 日新增或修正之條文，就其所定數
          額提高為3 倍」，是就現行刑法中，有關於罰金刑處
          罰之規定，即有就新舊法比較之必要，惟經比較增訂
          之刑法施行法第1 條之1 ，與被告行為時之罰金罰鍰
          提高標準條例第1 條前段、現行法規所定貨幣單位折
          算新臺幣條例第2 條結果，二者規定適用之結果並無
          不同，自應適用裁判時之法律即刑法施行法第1 條之
          1 規定（最高法院96年度臺上字第1136號判決意旨可
          資參照）。
    （四）又依刑法第51條定應執行刑時，裁判確定前犯數罪，
          其中一罪在新法施行前者，亦應為新舊法比較（最高
          法院於民國95年5 月23日第8 次刑事庭會議決議可資
          參照）。被告乙○○於所犯如犯罪事實欄三所示之竊
          盜罪係於95年7 月1 日之前犯之，而修正後刑法第51
          條第5 款規定：「宣告多數有期徒刑者，於各刑中之
          最長期以上，各刑合併之刑期以下，定其刑期。但不
          得逾30年。」，與舊法規定之數罪併罰定其應執行者
          ：「宣告多數有期徒刑者，於各刑中之最長期以上，
          各刑合併之刑期以下，定其刑期。但不得逾20年。」
          之規定相較，自以舊法規定之定應執行刑之上限20年
          對行為人較為有利，此為影響行為人刑罰之法律效果
          ，是被告行為後法律已有所變更，經比較新舊刑法第
          51條第5 款之規定，應依刑法第2 條第1 項前段之規
          定，適用舊法而定其應執行之刑。
六、論罪科刑
    （一）核被告乙○○如犯罪事實欄二所為，係犯刑法第320
          條第1 項之竊盜罪及同法第320 條第2 項之竊佔罪，
          應依同條第1 項之規定處斷；被告乙○○、施建隆、
          甲○○、丁○○如犯罪事實欄三所為，均係犯刑法第
          320 條第1 項之竊盜罪。
    （二）復按共同正犯之意思聯絡，原不以數人間直接發生者
          為限，即有間接之聯絡者，亦包括在內。如甲分別邀
          約乙、丙犯罪，雖乙、丙間彼此並無直接之聯絡，亦
          無礙於其為共同正犯之成立（最高法院77年度臺上字
          第2135號判例要旨參照），被告乙○○與被告甲○○
          、丁○○及另某不詳姓名年籍之成年工人間，就犯罪
          事實欄三所示之竊盜犯行雖無直接聯絡，然被告施建
          隆分別與被告乙○○間有竊盜之犯意聯絡，又與被告
          甲○○、丁○○有竊盜之犯意聯絡及行為分擔，是彼
          等間就上開犯罪事實欄三所示之竊盜犯行皆為共同正
          犯，又被告乙○○就犯罪事實欄二所示之竊盜犯行，
          與姓名年籍不詳之成年工人，互有犯意聯絡及行為分
          擔，亦為共同正犯。
    （三）再按竊佔罪為即成犯，於其竊佔行為完成時犯罪即成
          立，以後之繼續竊佔乃狀態之繼續，已經前揭判例要
          旨所明揭，而所謂狀態之繼續係指同一占有關係之延
          續而言。如原占有人之竊佔行為已中斷或終止，新占
          有人之占有行為與原占有人復無繼承或間接占有之關
          係，自不得視為原占有狀態之接續。準此，被告施長
          順自89年間起以搭建貨櫃屋等地上物之方式竊佔系爭
          國有土地後，迄至97年12月20日為警查獲止，該等地
          上物均未曾移置他處，其向使用之漁民收取費用之行
          為亦未因被告乙○○於96年5 月22日發監執行至97年
          1 月13日縮刑期滿執行完畢期間而有間斷，足見被告
          乙○○之竊佔行為並未中斷，而應認係狀態之繼續無
          疑。
    （四）被告乙○○自89年6 月或7 月間某日起至90年7 月或
          8 月間某日止、另自97年10月20日起竊取國有砂土之
          犯行，係在同一地點即吉安水道內挖取砂土，陸續晾
          曬後夯實回填做為地基，侵害同一之法益，各次行為
          之獨立性極為薄弱，依一般社會健全觀念，在時間差
          距上，難以強行分開，在刑法評價上，以視為竊盜舉
          動之接續施行，合為包括之一行為予以評價，較為合
          理，應屬接續犯，為包括一罪，惟其前後2 次竊取國
          有砂土之犯行，時隔7 年餘，顯係基於各別犯意為之
          ，起訴意旨認係接續犯一罪，尚有未洽（惟此部分業
          經蒞庭實施公訴檢察官更正，見本院99年4 月15日審
          判筆錄），是以被告乙○○所犯上開2 次竊盜罪與1
          次竊佔罪間，犯意各別，行為互殊，應予分論併罰。
    （五）又被告乙○○前於94年間因違反臺灣地區與大陸地區
          人民關係條例案件，經臺灣雲林地方法院以95年度訴
          字第790 號判處有期徒刑1 年4 月，嗣經依中華民國
          96年罪犯減刑條例減其宣告刑為有期徒刑8 月確定，
          於97年1 月14日縮短刑期執行完畢等情，有臺灣高等
          法院被告前案紀錄表1 份在卷可按，其於有期徒刑執
          行完畢後，5 年內故意再犯本件最重本刑為有期徒刑
          以上之竊盜罪（即犯罪事實欄三所示），為累犯，應
          依刑法第47條第1 項之規定，加重其刑。
    （六）另按刑法分則或刑法特別法中規定之結夥2 人或3 人
          以上之犯罪，應以在場共同實施或在場參與分擔實施
          犯罪之人為限，不包括同謀共同正犯在內。司法院大
          法官會議釋字第109 號解釋「以自己共同犯罪之意思
          ，事先同謀，而由其中一部分之人實施犯罪之行為者
          ，均為共同正犯」之意旨，雖明示將「同謀共同正犯
          」與「實施共同正犯」併包括於刑法總則第28條之「
          正犯」之中，但此與規定於刑法分則或刑法特別法中
          之結夥犯罪，其態樣並非一致（最高法院76年臺上字
          第72 10 號判例要旨參照）。本件被告施建隆為工程
          行負責人，受被告乙○○指示，與被告乙○○共同謀
          議竊取國有砂土以供擴充系爭「漁民休息站」之地基
          ，然係由被告甲○○及丁○○在上址操作挖土機、大
          貨車竊取砂土，被告乙○○、施建隆均僅共同為自己
          不法所有意圖之人，其既非在場實施或分擔行為之一
          部者，自不得算入「結夥」人數之內，併予敘明。
    （七）爰審酌被告乙○○竊佔國有土地使用範圍甚廣，期間
          非短，又其另以竊取國有砂土供作地基搭建地上物之
          方式，巧立名目向使用公眾泊地之漁民收取所謂使用
          費，惡性非輕，竊佔之土地位處海岸巡防區域，對於
          國土保育危害甚鉅，再參以被告乙○○仍矢口否認犯
          罪，迄今未將竊佔國有土地上之建物拆除，而被告施
          建隆係受雇於被告乙○○，被告甲○○、丁○○則再
          受雇於被告施建隆，受被告乙○○之指示而為竊盜國
          有砂土之行為分擔，犯罪參與程度較低，暨考量渠等
          之犯罪動機、生活狀況、所生危害等一切情狀，分別
          量處如主文所示之刑，以示懲儆。
    （八）又中華民國96年罪犯減刑條例業於96年7 月4 日公布
          ，並自96年7 月16日施行，該條例第2 、3 條分別明
          文規定：「犯罪在中華民國96年4 月24日以前者，除
          本條例另有規定外，依下列規定減刑：三、有期徒刑
          、拘役或罰金，減其刑期或金額二分之一」等語，查
          本件被告乙○○所犯如犯罪事實欄二所示竊盜罪及竊
          佔罪之犯罪時間，均係在96年4 月24日以前，且本件
          2 犯行之宣告刑均為有期徒刑1 年6 月以下，非屬上
          揭減刑條例第3 條規定不予減刑之情形，故依上開規
          定，本院應減其有期徒刑2 分之1 ，並與如犯罪事實
          欄三所犯不得減刑之竊盜罪，定其應執行之刑。
    （九）末查被告丁○○前未曾因故意犯罪受有期刑以上刑之
          宣告（其因另涉違反毒品危害防制條例案件，經臺灣
          臺中地方法院檢察署檢察官為緩起訴處分，現仍在保
          護管束期間），有臺灣高等法院被告前科紀錄表1 份
          在卷可稽，因思慮欠周，導致罹刑章，本院認其經此
          偵審程序及所處徒刑，嗣後當知警惕，信無再犯之虞
          ，因認其所受上開刑之宣告，以暫不執行為適當，爰
          依刑法74條第1 項第1 款之規定，予以宣告緩刑，並
          依同法第74條第2 項第4 款規定，命被告丁○○應向
          公庫支付新臺幣3 萬元，以勵自新。至被告甲○○前
          已因常業竊盜砂石案件，經臺灣高等法院臺中分院以
          89年度重上更（一）字第77號判處有期徒刑1 年6 月
          ，經最高法院以89年度臺上字第7640號駁回上訴確定
          在案，其於前案執行完畢後復犯本罪，本院因認尚不
          宜予以緩刑之宣告，併予敘明。
    （十）末按犯人所有而供犯罪所用之物，因其人頗有再供犯
          罪使用之虞，為防衛社會安全，並杜再犯，依刑法第
          38條第1 項第2 款及第3項 規定，得宣告沒收，係法
          院得自由裁量之事項，但既剝奪人民之財產權，仍應
          符合憲法比例原則之保障意旨，依社會通念審慎斟酌
          決定，非許審判者恣意或輕率宣告沒收，否則非無判
          決適用法則不當之違失（最高法院98年度臺上字第36
          03號判決意旨參照）。是以扣案之挖土機2 部、車牌
          號碼586-UD號大貨車1 輛，為被告施建隆所有，且為
          供竊盜砂石所用，惟其價值不斐，如諭知沒收，相較
          於被告等人對於本案法益之侵害，實有逾相當性之原
          則，本院認尚無宣告沒收之必要，爰不併予宣告沒收
          。
據上論斷，應依刑事訴訟法第299 條第1 項前段，刑法第2 條第
1 項前段、第28條（修正前、後）、第320 條第1 項、第2 項、
第47條第1 項前段、第41條第1 項前段、第51條第5 款（修正前
）、第38條第1 項第2 款、第74條第1 項第1 款、第2 項第4 款
，中華民國96年罪犯減刑條例第2 條第1 項第3 款、第7 條、第
10條，刑法施行法第1 條之1 第1 項、第2 項前段，罰金罰鍰提
高標準條例第1 條前段，判決如主文。
本案經檢察官趙冠瑋到庭執行職務。
中    華    民    國    99    年    4     月    29    日
                  刑事第七庭          法  官  胡宜如
以上正本證明與原本無異。
如不服本判決應於收受判決後10日內向本院提出上訴書狀，並應
敘述具體理由。其未敘述上訴理由者，應於上訴期間屆滿後20日
內向本院補提理由書（均須按他造當事人之人數附繕本）「切勿
逕送上級法院」。
告訴人或被害人對於判決如有不服具備理由請求檢察官上訴者，
其上訴期間之計算係以檢察官收受判決正本之日期為準。
中    華    民    國    99    年    4     月    29    日
                                      書記官  林淑文
附錄本案論罪科刑法條：
中華民國刑法第320條
意圖為自己或第三人不法之所有，而竊取他人之動產者，為竊盜
罪，處5 年以下有期徒刑、拘役或5 百元以下罰金。
意圖為自己或第三人不法之利益，而竊佔他人之不動產者，依前
項之規定處斷。
前二項之未遂犯罰之。

司法院資訊處製作；財團法人民間司法改革基金會備份。
